臺灣臺中地方法院刑事判決
                                     110年度訴字第1319號
公  訴  人  臺灣臺中地方檢察署檢察官
被      告  黃梓揚


                    （現於法務部○○○○○○○○○○○執行中）
選任辯護人  唐樺岳律師
            蘇珮鈞律師（嗣後解除委任）
上列被告因違反毒品危害防制條例案件，經檢察官提起公訴（11
0 年度偵字第11501 號），本院判決如下：
　　主　　文
黃梓揚犯販賣第二級毒品罪，處有期徒刑伍年貳月，未扣案之犯
罪所得新臺幣伍仟元沒收，於全部或一部不能沒收或不宜執行沒
收時，追徵其價額。
　　犯罪事實
一、黃梓揚（臉書暱稱「黃揚」）明知甲基安非他命係毒品危害
    防制條例第2 條第2 項第2 款所列管之第二級毒品，不得非
    法販賣，竟意圖營利，基於販賣第二級毒品之犯意，與欲購
    買第二級毒品甲基安非他命之翁仁毫（臉書暱稱「羽晨」）
    談妥交易第二級毒品甲基安非他命之數量、價金後，黃梓揚
    即於民國109 年10月底某日，在臺中市○○區鎮○路0 段000 
    號全家便利商店沙鹿鎮南店，販賣並交付第二級毒品甲基安
    非他命1 包(含袋重19.6公克)予翁仁毫，且當場向翁仁毫收
    取價金新臺幣（下同）5000元，完成販賣第二級毒品之交易
    ，以此從中牟利。嗣因警方於109 年11月30日實施誘捕偵查
    ，而查獲翁仁毫涉嫌販賣第二級毒品安非他命犯行，並扣得
    翁仁毫所有第二級毒品甲基安非他命4 包(毛重各1.4 公克
    、1.7 公克、1.7 公克、2.8 公克)，且經翁仁毫指認其毒
    品來源為黃梓揚，始悉上情。黃梓揚復於偵查及審判中均自
    白前揭販賣第二級毒品之犯罪事實。
二、案經臺中市政府警察局大甲分局報告臺灣臺中地方檢察署檢
    察官偵查起訴。
    理　　由
壹、程序事項
一、本判決所引用被告以外之人於審判外之陳述，檢察官、被告
    黃梓揚、辯護人於本院準備程序、審理中均未聲明異議（本
    院卷第59至64、99至105 頁），本院審酌該等證據資料作成
    之情況，核無違法取證或其他瑕疵，且與待證事實有關連性
    ，認為適當得為證據，依刑事訴訟法第159 條之5 規定，
    均有證據能力。
二、又本判決所引用之非供述證據，查無違反法定程序取得之情
    形，依刑事訴訟法第158 條之4 規定之反面解釋，均具有證
    據能力。
貳、實體認定之依據
一、上揭犯罪事實，業據被告於警詢、偵訊、本院準備程序及審
    理時均坦承不諱（偵卷第25至28、119 至123 頁，本院卷第
    59至64、99至105 頁），核與證人翁仁毫於警詢中所為證述
    大致相符（偵卷第29至36、37至40頁），並有被告與證人翁
    仁毫之對話紀錄截圖、臺中市政府警察局大甲分局職務報告
    、車行資料等件在卷可參（偵卷第41、43、133 至135 、13
    7 至149 頁）；又證人翁仁毫遭警方扣得之第二級毒品甲基
    安非他命4 包，經警送驗結果確含有第二級毒品甲基安非他
    命成分，亦有衛生福利部草屯療養院110 年1 月4 日草療鑑
    字第1091200277號鑑驗書附卷為憑（偵卷第79頁），足認被
    告上開任意性自白與事實相符，洵堪採論罪科刑之依據。
二、販賣毒品之所謂販賣行為，係行為人基於營利之目的，而販
    入或賣出毒品而言。販賣毒品者，其主觀上有營利之意圖，
    客觀上有販賣之行為，即足構成，至於實際上是否已經獲利
    ，則非所問（最高法院100 年度台上字第698 號判決意旨參
    照）。又按販賣毒品屬重大犯罪，須科以重度刑責，故販賣
    毒品行為，均以隱匿方式為之，且既無公定價格，復容易因
    分裝而增減份量，而每次買賣之價量，亦常隨雙方關係深淺
    、資力、需求量及對行情之認知、來源是否充裕等因素，而
    異其標準，非可一概而論。是以販賣之人從價差或量差中牟
    利之方式雖異，然其意圖營利之販賣行為則無二致，蓋毒品
    皆屬量微價高之物，販賣者皆有暴利可圖，茍非意圖販賣營
    利，一般人自無可能甘冒重度刑責而販賣毒品；且販賣者從
    各種「價差」、「量差」或係「純度」謀取利潤方式，或有
    差異，然其所圖利益之非法販賣行為目的，則屬相同，並無
    二致。再自一般社會通念以觀，販賣毒品行為在通常情形下
    均係以牟利為其主要誘因及目的，倘若為換現而將手中持有
    之毒品變現，或避免毒品受潮而儘速將手中持有之毒品出清
    等，縱或出售之價格較低或無加價之情形，亦非當然無營利
    意圖，是除非別有事證足認係單純轉讓，確無任何即刻或為
    日後之交易牟利意圖外，尚難據此即認販賣之證據有所未足
    ，否則將造成知過坦承者難辭重典，飾詞否認者反得僥倖，
    而失情理之平。本案依卷附證據資料，固無從得知被告所販
    賣第二級毒品甲基安非他命之購入價格若干，然被告與證人
    翁仁毫並無特殊情誼，如無利可圖，應無特意提供上開第二
    級毒品甲基安非他命1 包予證人翁仁毫之可能性，堪認被告
    就其所涉販賣第二級毒品甲基安非他命之犯行，有從中賺取
    價差或量差營利之意圖。　　
三、綜上所陳，本案事證已臻明確，被告上開犯行，堪予認定，
    應依法論科。
參、論罪科刑
一、查甲基安非他命係毒品危害防制條例第2 條第2 項第2 款所
　　列管之第二級毒品。是核被告所為，係犯毒品危害防制條例
    第4 條第2 項之販賣第二級毒品罪。
二、被告販賣第二級毒品前持有第二級毒品之低度行為，應為販
    賣第二級毒品之高度行為所吸收，不另論罪。
三、刑之加重、減輕之說明：
　㈠按毒品危害防制條例第17條第2 項規定「犯第4 條至第8 條
    之罪於偵查及歷次審判中均自白者，減輕其刑。」被告就其
    所涉販賣第二級毒品罪，於偵查及審判中均坦承不諱，已如
    上述，是依毒品危害防制條例第17條第2 項規定減輕其刑。
　㈡又犯毒品危害防制條例第4 條至第8 條、第10條或第11條之
    罪，供出毒品來源，因而查獲其他正犯或共犯者，減輕或免
    除其刑，毒品危害防制條例第17條第1 項定有明文。被告於
    警詢、偵訊時固均表示其毒品來源為案外人廖國坤等語（偵
    卷第27、123 頁），然經本院函詢臺灣臺中地方檢察署有無
    因被告供出毒品來源，而查獲其他正犯或共犯之情形，該署
    函覆稱「黃梓揚雖有供出毒品來源，惟除其與上手之供述證
    據外，並無其他補強證據，業經不起訴處分」等語，有該署
    110 年7 月29日函在卷可稽（本院卷第45頁）；且就被告所
    稱案外人廖國坤涉及販賣第二級毒品罪嫌一事，亦經臺灣臺
    中地方檢察署於110 年6 月21日以110 年度偵字第19845 號
    為不起訴處分，此有上開不起訴處分書存卷可考（本院卷第
    51至53頁）。職此，被告既無供出毒品來源因而查獲之情形
    ，自無適用毒品危害防制條例第17條第1 項規定減免其刑之
    餘地。是被告及其辯護人於本院審理期間主張被告有供出毒
    品來源，應適用上述規定減輕其刑等語，於法不合（本院卷
    第55、56、104 頁），即不可採。
　㈢第按犯罪之情狀顯可憫恕，認科以最低度刑仍嫌過重者，得
    酌量減輕其刑，刑法第59條固有明定。惟此酌量減輕其刑，
    必須犯罪另有特殊之原因與環境，在客觀上足以引起一般同
    情，縱宣告法定最低度刑，猶嫌過重者，始有其適用。經查
    ，被告所犯販賣第二級毒品罪，已如上開㈠所述減輕其刑，
    其可量處最低度刑已大幅降低，要無宣告最低度刑仍嫌過重
    之情；況且，被告所涉販賣第二級毒品犯行嚴重戕害國民健
    康、影響社會風氣，危害情節非輕，另由本案過程觀之，被
    告要無任何不得已而為之情由。從而，本院認為依被告之犯
    罪情狀，並無顯可憫恕之情，在客觀上不足以引起一般人同
    情，是就被告所涉販賣第二級毒品犯行，不宜再依刑法第59
    條規定酌減其刑。至被告及其辯護人於本院審理期間表示：
    被告犯後態度良好，經此教訓已深深悔悟，且僅販賣少量毒
    品，也僅獲利5000元，其行為所造成危害程度有限，有情輕
    法重之情，請求依刑法第59條規定酌量減輕其刑等語（本院
    卷第55、56、104 頁），至多僅為得於法定刑內審酌量刑之
    事項，故被告及其辯護人所為適用刑法第59條規定酌量減輕
    其刑之主張，尚難遽採
四、爰以行為人之責任為基礎，審酌被告為圖一己私利，竟無視
    於國家防制毒品危害之禁令，而販賣第二級毒品甲基安非他
    命，對我國社會安寧秩序及國人身體健康之危害至鉅，且有
    滋生其他犯罪之可能，所為誠屬不該；並考量被告此前即因
    販賣毒品案件，經本院於110 年5 月 18 日以110 年度訴字
    第557 號判決判處有期徒刑2 年，復因撤回上訴而確定，此
    觀卷附臺灣高等法院被告前案紀錄表即明（本院卷第89至93
    頁），此案件之前科雖未使本案構成累犯，惟已難與從未接
    受司法制裁之初犯相提並論；另參被告坦承犯行，犯後態度
    尚可；兼衡被告於本院審理中自述國中肄業之智識程度、之
    前在叔叔那裡從事消防配管的工作、跟家人一起領薪水、未
    婚之生活狀況（本院卷第104 頁），暨其犯罪之動機、目的
    、手段、販賣毒品之次數、數量、所得利益等一切情狀，量
    處如主文所示之刑。
肆、沒收
一、再按在販賣第一、二級毒品之場合，如出售者業將毒品交付
    買方，無論已否收得對價，既已易手，祇能在該買方犯罪之
    宣告刑項下，為沒收銷燬之諭知，尚無列為賣方犯罪從刑之
    餘地（最高法院100 年度台上字第654號判決意旨參照）。
    基此，被告既已於犯罪事實欄所載時、地交付第二級毒品甲
    基安非他命1 包(含袋重19.6公克)予證人翁仁毫，而由證人
    翁仁毫取得，揆諸上開實務見解，就該包第二級毒品甲基安
    非他命自無從於本案中諭知沒收。
二、末按犯罪所得，屬於犯罪行為人者，沒收之，於全部或一部
    不能沒收或不宜執行沒收時，追徵其價額，刑法第38條之1 
    第1 項前段、第3 項定有明文。未扣案之現金5000元，係被
    告為本案販賣第二級毒品犯行所獲取之犯罪所得，爰依刑法
    第38條之1 第1 項前段規定宣告沒收，併依同條第3 項規定
    ，諭知於全部或一部不能沒收或不宜執行沒收時，追徵其價
    額。
據上論斷，應依刑事訴訟法第299 條第1 項前段，毒品危害防制
條例第4 條第2 項、第17條第2 項，刑法第11條前段、第38條之
1 第1 項前段、第3 項，判決如主文。
本案經檢察官康存孝提起公訴，檢察官李濂到庭執行職務。
中　　華　　民　　國　　110 　年　　10　　月　　26　　日
　　　　　　　刑事第四庭　審判長法　官　劉敏芳　　　　　　　　　　　　　　　　　　　　　法　官　黃龍忠　　　　　　　　　　　　　　　　　　　　　法　官　劉依伶　　　　　以上正本證明與原本無異。　　　　　　　　　　　　　　　　如不服本判決應於收受送達後20日內向本院提出上訴書狀，並應敘述具體理由；其未敘述上訴理由者，應於上訴期間屆滿後20日內向本院補提理由書（均須按他造當事人之人數附繕本）「切勿逕送上級法院」。　　　　　　　　　　　　　　　　　　　　　　　　　　　　　　　　　　　　書記官　王素珍
中　　華　　民　　國　　110 　年　　10　　月　　26　　日

附錄本案論罪科刑法條：
毒品危害防制條例第4條
製造、運輸、販賣第一級毒品者，處死刑或無期徒刑；處無期徒
刑者，得併科新臺幣3千萬元以下罰金。
製造、運輸、販賣第二級毒品者，處無期徒刑或10年以上有期徒
刑，得併科新臺幣1千5百萬元以下罰金。
製造、運輸、販賣第三級毒品者，處7年以上有期徒刑，得併科
新臺幣1千萬元以下罰金。
製造、運輸、販賣第四級毒品者，處5年以上12年以下有期徒刑
，得併科新臺幣5百萬元以下罰金。
製造、運輸、販賣專供製造或施用毒品之器具者，處1年以上7年
以下有期徒刑，得併科新臺幣1百50萬元以下罰金。
前五項之未遂犯罰之。